臺灣基隆地方法院民事判決
110年度簡上字第40號
上  訴  人  
即被上訴人
即  原  告  簡育仁  
            簡慧君  
            簡怡萍  
共      同
訴訟代理人  黃丁風律師
被上訴人即  
上  訴  人
即  被  告  邱鴻鵬  

訴訟代理人  黃啟銘律師
上列當事人間請求拆屋還地事件，上訴人對於中華民國110年5月
11日本院基隆簡易庭109年度基簡字第1306號第一審判決提起上
訴，本院於111年8月29日言詞辯論終結，判決如下：
　　主　文
原判決關於駁回上訴人即被上訴人甲○○、丙○○、乙○○後開第二、
三項之訴部分廢棄。
被上訴人即上訴人丁○○應將坐落新北市○○區○○段○○○○段○○○地號
如本判決附圖C部分（面積三十八平方公尺）所示棚架等地上物
拆除，將土地騰空返還上訴人即被上訴人甲○○、丙○○、乙○○及其
他全體共有人。
被上訴人即上訴人丁○○應再給付上訴人即被上訴人甲○○、丙○○、
乙○○新臺幣壹仟貳佰玖拾元，及自民國一○九年八月二十五日起
至清償日止，按週年利率百分之五計算之利息，暨自民國一○九
年十月一日起至返還前項土地之日止，按月再給付上訴人即被上
訴人甲○○、丙○○、乙○○新臺幣貳拾參元。
上訴人即被上訴人甲○○、丙○○、乙○○其餘上訴駁回。
被上訴人即上訴人丁○○之上訴駁回。
第二審訴訟費用關於上訴人即被上訴人甲○○、丙○○、乙○○上訴部
分，均由被上訴人即上訴人丁○○負擔。第二審訴訟費用關於被上
訴人即上訴人丁○○上訴部分，由被上訴人即上訴人丁○○負擔。
　　事實及理由
一、按當事人於第二審為訴之變更或追加，非經他造同意，不得
    為之。但請求之基礎事實同一者、擴張或減縮應受判決事項
    之聲明者，不在此限。民事訴訟法第446條第1項、第255條
    第1項第2、3款分別定有明文。上開規定，於簡易程序之上
    訴程序，準用之，同法第436條之1第3項亦有規定。上訴人
    即被上訴人即第一審原告甲○○、丙○○、乙○○（下稱甲○○等3
    人）原於針對原審有關被上訴人即被上訴人丁○○（以下逕稱
    丁○○）部分聲明上訴時，所臚列之聲明為：⑴原判決不利於
    甲○○等3人部分廢棄；⑵前項廢棄部分，被上訴人丁○○應將坐
    落新北市○○區○○段○○○○段000地號土地（下稱系爭土地）如
    原判決附圖編號C部分（面積38平方公尺）之門牌號碼新北
    市○○區○○○00○0號房屋（下稱系爭17-2號房屋）前庭院之遮
    雨棚、地磚等地上物拆除，並將上開占用土地返還甲○○等3
    人及其他共有人全體；⑶第一審訴訟費用關於廢棄部分及第
    二審訴訟費用由丁○○負擔等語。嗣於110年7月19日向本院提
    出之「民事準備暨答辯㈠狀」中，將上訴之聲明變更為：⑴原
    判決不利於甲○○等3人部分廢棄；⑵前項廢棄部分，丁○○應將
    坐落系爭土地如原判決附圖編號C部分（面積38平方公尺）
    之系爭17之2號房屋前庭院之遮雨棚、地磚等地上物拆除，
    並將上開占用土地返還甲○○等3人及其他共有人全體；⑶丁○○
    應再給付甲○○等3人1,368元，及自109年8月25日至清償日止
    ，按週年利率5%計算之利息，暨自109年10月1日起至返還前
    項所示土地之日止，按月再給付甲○○等3人23元；⑷第一審訴
    訟費用關於廢棄部分及第二審訴訟費用由丁○○負擔。經核上
    訴人係基於同一之基礎事實請求，將首次漏未就同一基礎事
    實中所請求廢棄關於原判決駁回不當得利部分之聲明予以補
    充（即增加變更後之聲明第3項），核與前開規定相符，應
    予准許。
二、甲○○等3人於原審起訴主張：
　㈠請求拆屋還地部分：
　⒈甲○○等3人與訴外人簡忠雄、簡謝秀定、簡立翰為坐落新北市
    ○○區○○段○○○○段000地號土地（下稱系爭土地）之共有人（
    應有部分均各為6分之1）。又系爭土地依其地勢高低，東到
    西分「上層區」（以系爭土地最高點向南至茭白筍田止）、
    「中層區」（茭白筍田以大樹交界點至駁坎下端地界樁）、
    「下層區」（駁坎下端地界樁至路面為準之全部），面積比
    例依序約2：3：1。自古以來，共有人簡謝秀定、簡立翰之
    先人分管「上層區」、甲○○等3人之先人分管「中層區」、
    簡忠雄之先人分管「下層區」，至目前為止各共有人均承襲
    先人分管範圍，各自耕作使用並無爭議。
　⒉嗣丁○○經營之「葵扇湖觀光農場有限公司」於100年8月2日與
    訴外人簡忠雄就系爭土地分管之「下層區」簽訂土地租賃契
    約書（下稱簡忠雄土地租賃契約），約定「甲方（即簡忠雄
    ）土地所在地及使用範圍：金山區頂角段葵扇湖小段136（
    即系爭土地）、137、118、119地號土地面積約405坪（現有
    分管分作部分）」等語，是丁○○向簡忠雄承租之系爭土地，
    當以系爭土地「下層區」範圍為限。惟丁○○所有系爭17之2
    號房屋、棚架（棚架範圍即鋪設地磚部分）、水箱（即化糞
    池部分）分別占有系爭土地如附圖所示B部分、C部分、E部
    分（面積各25、38、2平方公尺）之土地（以下就前揭占有
    之位置及面積，簡稱為附圖編號B、C、E部分），皆位於系
    爭土地「中層區」範圍，而非簡忠雄土地租賃契約範圍，且
    未經甲○○等3人之同意，無正當權源而占有甲○○等3人共有且
    分管之系爭土地如附圖編號B、C、E部分之土地，而屬無權
    占有。經甲○○等3人請求丁○○拆除系爭17之2號房屋（含棚架
    、水箱）如附圖編號B、C、E部分，並返還上開占用之土地
    ，丁○○置之不理，為此，依據民法第767條第1項、第821條
    之規定，請求丁○○拆除系爭17之2號房屋（含棚架、水箱）
    ，將占用之土地返還予甲○○等3人及其他共有人。
　㈡請求不當得利部分：
　⒈丁○○部分：
　　丁○○所有系爭17之2號房屋及棚架、水箱，無正當權源而占
    有甲○○等3人共有且分管系爭土地如附圖編號B、C、E部分（
    面積各25、38、2平方公尺）之土地，受有相當於租金之利
    益，並致甲○○等3人受有損害，自屬不當得利，係屬無權占
    有，併依民法第179條、第184條第1項前段規定，以丁○○向
    簡忠雄承租系爭土地「下層區」之每月租金3,000元計算，
    每平方公尺之月租金為2.24元（3,000元÷405坪×0.3025＝2.2
    4元），請求被告丁○○給付起訴前5年相當於租金之不當利得
    共計8,736元〈計算式：2.24元×（25＋38＋2）平方公尺×12月×
    5年＝8,736元〉，及自109年10月1日起自返還上開占用土地之
    日止，按月給付原告146元〈計算式：2.24元×（25＋38＋2）平
    方公尺＝146元〉。
　⒉原審被告簡逢昌即簡金塗（以下逕稱簡逢昌）部分：
　　簡逢昌所有門牌號碼新北市○○區○○○00○0號房屋（下稱系爭1
    7之1號房屋），無正當權源而占有甲○○等3人共有系爭土地
    如附圖編號A部分（面積25平方公尺）之土地，係屬無權占
    有（因簡逢昌與甲○○等3人係屬叔侄關係，故未請求簡逢昌
    拆屋還地），受有相當於租金之利益，並致甲○○等3人受有
    損害，自屬不當得利，依民法第179條、第184條第1項前段
    規定，以系爭土地每平方公尺2.24元（計算式同前），請求
    簡逢昌給付起訴前5年相當於租金之不當利得共計3,360元（
    計算式：2.24元×25平方公尺×12月×5年＝3,360元，元以下四
    捨五入，下同），及自109年10月1日起至返還上開占用土地
    之日止，按月給付甲○○等3人56元（計算式：2.24元×25平方
    公尺＝56元）。
　㈢並聲明：
　⒈丁○○應將坐落甲○○等3人共有並分管系爭土地上如附圖編號B
    、C、E部分之系爭17之2號房屋、棚架、水箱（面積各25、3
    8、2平方公尺）拆除，並將上開占用土地返還予甲○○等3人
    及全體共有人。
　⒉丁○○應給付甲○○等3人8,736元，及自起訴狀繕本送達之翌日
    起至清償日止，按年息百分之5計算之利息；暨自109年10月
    1日起至返還系爭土地之日止，按月給付甲○○等3人146元。
　⒊簡逢昌應給付甲○○等3人3,360元，及自起訴狀繕本送達之翌
    日起至清償日止，按年息百分之5計算之利息；暨自109年10
    月1日起至返還系爭土地之日止，按月給付甲○○等3人56元。
　⒋願供擔保，請准宣告假執行。
三、簡逢昌於原審並未以被告身分到庭申辯，亦未以書狀表示其
    對本案之意見；而丁○○於原審則聲明駁回甲○○等3人之訴，
    並陳明如受不利益判決，願供擔保請准宣告免為假執行。丁○○並答辯如下：
　㈠伊與訴外人即系爭土地共有人簡忠雄於100年8月2日就系爭土
    地簽訂簡忠雄土地租賃契約而屬有權占有：
　⒈伊與簡忠雄訂立簡忠雄土地租賃契約，承租之土地面積約405
    坪，遠逾甲○○等3人請求返還土地面積之10倍以上，伊自屬
    有權占有；又簡忠雄於伊承租系爭土地時，已明確表示伊所
    有系爭17之2號房屋坐落系爭土地屬簡忠雄分管部分，伊可
    合法自由使用，並於簡忠雄土地租賃契約第9條另有關於加
    裝固定設施（即如附圖編號C部分）之約定，此由伊未於非
    屬系爭17之2號房屋坐落系爭土地之承租範圍再加裝任何固
    定設施即明，益見伊就系爭土地確屬有權占有。
　⒉甲○○等3人與簡忠雄為親屬關係，甲○○等3人於100年8月間即
    知悉伊向簡忠雄承租系爭土地一節，多年來皆無任何異議，
    且伊亦於同年向甲○○等3人承租門牌號碼新北市○○區○○○00號
    1樓房屋（下稱系爭17號房屋），而甲○○等3人從未表示「簡
    忠雄向丁○○所表明系爭17之2號房屋所坐落系爭土地為其分
    管區域（承租範圍）」一節有誤，倘系爭17之2號房屋坐落
    系爭土地部分非屬簡忠雄之分管範圍，甲○○等3人豈會默不
    置聲，甚且於出租系爭17號房屋予伊時，未要求伊一併承租
    屬甲○○等3人分管之系爭土地，甲○○等3人與伊於系爭17號房
    屋5年租約期滿而未再續約時，甲○○等3人亦無任何表示。故
    伊就系爭17之2號房屋坐落系爭土地部分，已合法向共有人
    簡忠雄承租，確實具有租賃關係存在，而屬有權占有。
　㈡甲○○等3人主張系爭土地「中層區」為其先人所分管，並非事
    實：
　⒈伊否認系爭17之2號房屋坐落系爭土地部分為甲○○等3人之分
    管區域。
　⒉伊係於99年5月16日向簡逢昌購買系爭17之2號房屋，並訂立
    未登記房屋及基地應有部分買賣契約書（下稱系爭17之2號
    房屋買賣契約），且系爭17之2號房屋自始坐落系爭土地及
    新北市○○區○○段○○○○段000地號土地（下稱毗鄰120地號土地
    ），買賣前，伊曾多次向簡逢昌反應系爭17之2號房屋坐落
    基地問題，簡逢昌除保證系爭土地之共有人均為至親之親屬
    關係，不會有其他共有人爭執，若有涉及基地糾紛，願排除
    一切障礙，此觀諸系爭17之2號房屋買賣契約第3條約定「……
    本約房屋係由乙方（即簡逢昌）以與他人所共有分管土地為
    基地所出資興建，如有任何產權糾紛、債務瓜葛或其他土地
    共有人出面爭執，概應由乙方負責清理清楚，排除一切障礙
    ……。」自明外，更引薦共有人簡忠雄與伊訂立簡忠雄土地租
    賃契約，甚至伊為避免紛爭，除承租系爭17之2號房屋坐落
    之系爭土地外，亦將周邊之同小段118、119地號土地一併向
    簡忠雄承租，使系爭17之2號房屋具有使用系爭土地之合法
    權源。倘若系爭17之2號房屋坐落之基地非屬簡忠雄所分管
    之系爭土地，伊又何需耗費金錢，向簡忠雄承租與系爭17之
    2號房屋坐落基地無關且無使用必要之土地。
　⒊另觀諸伊向簡忠雄所承租系爭土地之面積為405坪，其中所謂
    「下層區」約為200坪，再加計同小段118、119地號土地約3
    0坪，合計230坪；倘若甲○○等3人之主張為真，則伊所承租
    逾170坪土地，豈不憑空消失，可證甲○○等3人主張系爭土地
    之「中層區」為其先人所分管等語，並非事實。
　㈢伊所有系爭17之2號房屋占有系爭土地部分，依民法第425條
    之1第1項規定，推定具有租賃關係而屬有權占有：
　⒈甲○○等3人之祖父簡樹林為系爭土地及毗鄰120地號土地之所
    有權人，於75年9月間出資興建系爭17號房屋。嗣將系爭17
    號房屋一分為二，右側即系爭17號房屋交由長子簡志雄居住
    ，左側即系爭17之1號房屋則交由次子簡逢昌居住。是系爭1
    7號房屋竣工時，其所坐落之系爭土地及毗鄰120地號土地均
    為簡樹林所有，系爭17之1號房屋及系爭17之2號房屋之前段
    部分，原始皆坐落於系爭土地。
　⒉嗣系爭17號房屋及系爭17之1號房屋於79年11月8日至81年6月
    2日間之不詳時間進行增建，此有林務局農林航空測量所航
    空照片可稽。經由系爭17號房屋竣工時之照片與本院勘驗之
    照片相互勾稽，可知系爭17號房屋及系爭17之1號房屋之增
    建範圍，由原始一層樓平房增建為二層樓建築，另同時增建
    系爭17之2號房屋1、2樓部分。此外，簡樹林、簡志雄（甲○○等3人之父）及簡逢昌父子3人對於前開之增建行為、增建
    態樣及其坐落土地範圍，均知之甚詳；換言之，系爭17之2
    號房屋於增建完成時，確係坐落於系爭土地及毗鄰120地號
    土地上之情，乃為簡樹林、甲○○等3人之父簡志雄及簡逢昌
    所明知，且經當時土地所有權人簡樹林之同意。
　⒊簡樹林於竣工後之85年2月28日死亡，因甲○○等3人之父簡志
    雄與簡逢昌2兄弟間就簡樹林所遺之財產達成遺產分割協議
    ，系爭土地由甲○○等3人之父簡志雄繼承，而甲○○等3人則於
    嗣後之94年10月17日因繼承而為系爭土地之所有權人；毗鄰
    120地號土地則由甲○○等3人之父簡志雄及簡逢昌共同繼承，
    簡逢昌復於99年5月16日將系爭17之2號房屋出售予伊。
　⒋系爭土地、毗鄰120地號土地、系爭17之2號房屋分別因繼承
    、買賣等原因移轉予甲○○等3人、簡逢昌、丁○○，而異其所
    有人，甲○○等3人即系爭土地之受讓人與系爭17之2號房屋之
    受讓人即丁○○間，依民法第425條之1第1項規定、最高法院4
    8年台上字第1457號民事判決意旨，已推定具有租賃關係存
    在，則伊所有之系爭17之2號房屋自屬有權占有系爭土地。
　⒌退而言之，縱認系爭土地、系爭17之2號房屋原非屬同一人所
    有，而無民法第425條之1第1項規定之適用。惟甲○○等3人之
    父簡志雄與簡逢昌於85年7月2日就系爭17之2號房屋坐落系
    爭土地一節，亦已成立不定期限使用借貸之合意（此部分詳
    後㈤所述）。
　㈣甲○○等3人從未對伊向簡忠雄承租系爭土地及該承租部分土地
    係屬簡忠雄之分管部分等情，表示任何異議，足認甲○○等3
    人已默示同意系爭17之2號房屋使用系爭土地：
　⒈系爭17之2號房屋原即坐落系爭土地及毗鄰120地號土地之上
    ，迄今並無任何改變，並自79年11月8日至81年6月2日間之
    不詳時間完成增建迄今。甲○○等3人自94年10月間因繼承而
    為系爭土地之共有人，對上情亦知之甚詳。伊於99年5月16
    日向簡逢昌買受系爭17之2號房屋，並於100年間向簡忠雄承
    租系爭土地，甲○○等3人不僅未向伊表示任何異議，甚至將
    其所有之系爭17號房屋出租予伊。
　⒉退而言之，縱認甲○○等3人確為系爭土地「中層區」之管理人
    ，惟甲○○等3人於100年間除未對「系爭17之2號房屋占有系
    爭土地部分確為地主簡忠雄之分管部分」表示異議外，更將
    其所有系爭17號房屋一併出租予丁○○，足認甲○○等3人確實
    以「出租系爭17號房屋予丁○○」之舉動，作為默示同意伊所
    有之系爭17之2號房屋使用系爭土地，益見伊自有使用系爭
    土地之合法權源。
　⒊伊向簡逢昌購買系爭17之2號房屋，甲○○等3人除未表示系爭1
    7之2號房屋坐落系爭土地為其分管區域外，更要求伊出資幫
    其修繕系爭17號房屋之屋頂、樓梯等物，伊因而出資委由簡
    逢昌一併施作，由此可見甲○○等3人復以「丁○○出資修繕甲○○等3人所有系爭17號房屋」之舉動，作為默示同意伊所有系
    爭17之2號房屋使用系爭土地之另一事證。
　㈤系爭17之2號房屋坐落系爭土地，嗣簡志雄（甲○○等3人之父
    ）與簡逢昌間於85年7月2日所為之遺產分割協議，而成立不
    定期使用借貸，依最高法院106年度台上字第2152號民事判
    決意旨、臺灣高等法院103年度重上字第629號民事判決意旨
    ，甲○○等3人提起本件訴訟，顯違反誠信原則之權利濫用行
    為（嗣丁○○改抗辯依最高法院110年度台上字第606號民事判
    決意旨，基於占有連鎖關係，丁○○係屬有權占有系爭土地）
    ：
　⒈系爭土地及毗鄰120地號土地原為簡樹林所有，簡樹林死亡後
    ，本應由簡樹林之子即甲○○等3人之父簡志雄及簡逢昌共同
    繼承。嗣甲○○等3人之父簡志雄及簡逢昌於85年7月2日就被
    繼承人簡樹林之財產簽定繼承遺產分割協議書（下稱遺產分
    割協議書），約定系爭土地為甲○○等3人之父簡志雄單獨繼
    承，毗鄰120地號土地則由甲○○等3人之父簡志雄、簡逢昌共
    同繼承。
　⒉又系爭17號房屋、系爭17之1號房屋、系爭17之2號房屋於85
    年7月間早已興建完成，前開3間房屋之前段部分，均坐落於
    系爭土地上，嗣後甲○○等3人之父簡志雄、簡逢昌簽訂遺產
    分割協議書時，2人皆明知分割後之結果，將使簡逢昌所有
    之系爭17之1號房屋、系爭17之2號房屋之前段部分，坐落於
    甲○○等3人之父簡志雄所有之系爭土地之上。
　⒊而房屋必須使用坐落基地，亦即房屋不能單獨與土地使用權
    分離而存在，此為一般社會常情，更為甲○○等3人之父簡志
    雄及簡逢昌所知悉，2人既訂立遺產分割協議書，顯見2人對
    於簡逢昌當時所有之系爭17之1號房屋、系爭17之2號房屋之
    前段部分，坐落於遺產分割後簡志雄所有之系爭土地一節，
    業已達成不定期使用借貸之合意，此由甲○○等3人之父簡志
    雄及簡逢昌2家多年來對上情均無紛爭即明。
　⒋嗣甲○○等3人於94年10月間因繼承而取得簡志雄所有之系爭土
    地，並承受原有之不定期使用借貸法律關係。換言之，甲○○
    等3人因繼承取得系爭土地所有權後，本應承受負有與其父
    簡志雄相同之義務，亦即甲○○等3人因繼承而承受系爭17之2
    號房屋與系爭土地間之不定期使用借貸關係，自已同意迄至
    系爭17之2號房屋滅失或無法繼續使用之日，簡逢昌所有之
    系爭17之2號房屋自有占有系爭土地之正當權源，而簡逢昌
    於99年5月16日將系爭17之2號房屋出賣與丁○○並移轉占有與
    丁○○，伊本於占有連鎖之法律關係，對甲○○等3人自得主張
    有權占用系爭土地。
　㈥系爭土地如附圖編號C部分（即棚架），並非伊設置。
　㈦伊所有系爭17之2號房屋占用系爭土地如附圖編號B部分，既
    屬有權占有，已如上述，則甲○○等3人請求伊給付相當於租
    金之不當得利，自無理由。退而言之，縱認伊係屬無權占有
    ，甲○○等3人所請求之不當得利金額，亦屬過高。
四、原審經審理後，判決如下：㈠丁○○應將坐落系爭土地上之系
    爭17之2號房屋、水箱（化糞池）如附圖編號B部分，面積25
    平方公尺、附圖編號E部分，面積2平方公尺部分拆除，並將
    上開占用土地返還予甲○○等3人及全體共有人。㈡丁○○應給付
    甲○○等3人920元，及自109年8月25日起至清償日止，按年息
    5%計算之利息，暨自民國109年10月1日起至返還前項土地之
    日止，按月給付甲○○等3人16元。㈢簡逢昌應給付甲○○等3人8
    50元，及自109年8月25日起至清償日止，按年息5%計算之利
    息，暨自109年10月1日起至返還第1項土地之日止，按月給
    付原告新臺幣14元。㈣甲○○等3人其餘之訴駁回。㈤訴訟費用9
    ,375元由丁○○、簡逢昌各負擔二分之一。㈥判決第1項於甲○○
    等3人以7,650元為丁○○供擔保後，得為假執行。但丁○○如以
    22,950元為甲○○等3人供擔保後，得免為假執行。㈦判決第2
    項命丁○○給付部分，於甲○○以到期部分金額三分之一供擔保
    後，得假執行。但丁○○如以到期金額全部為甲○○等3人供擔
    保後，得免為假執行。㈧本判決第3項命被告簡逢昌給付部分
    ，於甲○○等3人以到期部分金額三分之一供擔保後，得假執
    行。甲○○等3人及丁○○均就判決對其不利部分提起上訴（上
    訴聲明詳如後述），惟簡逢昌則未聲明不服，是就甲○○等3
    人訴簡逢昌部分，即不在上訴範圍，而非本院所得審酌；甲○○等3人及丁○○除均援用渠等於原審之主張及陳述外，並分
    別於本院陳述（含答辯）如下：
　㈠甲○○等3人之上訴聲明及補充之上訴理由：
　⒈原審判決駁回甲○○等3人訴請拆除判決附圖編號C部分之遮雨
    棚、地磚等地上物，無非係以丁○○否認為其設置，且簡逢昌
    於原審亦證稱乃其設置等語，是以甲○○等3人主張丁○○就原
    審判決附圖編號C部分之遮雨棚、地磚等地上物有拆除權能
    乙情無足採信而予以駁回。
　⒉然該原審判決附圖編號C部分確為丁○○所有，且無權占有系爭
    土地由甲○○等3人分管之部分，可由下述證明：
　⑴甲○○等3人前曾為收回該部分土地，以存證信函通知丁○○：因
    其訴訟代理人於原審陳稱該部分設置之地磚、棚架與其無關
    ，將自行鳩工拆除原判決附圖編號C部分等語，惟丁○○於收
    受上開存證信函後，乃委託黃啟銘律師（即丁○○於原審及第
    二審之訴訟代理人）函覆稱該部分戶外設施乃經簡逢昌移轉
    而為其所有等語，顯見丁○○已改口並未再否認原審判決附圖
    編號C部分為其所有之主張。遑論丁○○及其家人亦有使用該
    原審判決附圖編號C部分棚架等地上物之事實，業經甲○○等3
    人提出照片為憑，益見丁○○確有以所有權人自居之事實。
　⑵簡逢昌於原審曾以證人身分到庭結證：伊在房屋左邊加蓋1個
    車庫，1、2樓面積合約20坪左右，並未經過土地共有人同意
    ，伊在蓋的當時並不知道該車庫坐落於何地號之土地，原審
    判決附圖編號C部分之棚架也非其架設，至編號B、D、E雖為
    其興建，但並未告知甲○○等3人，與丁○○的買賣契約所提到
    的戶外設施是指門前的水泥地，當時戶外水泥地上沒有蓋棚
    架，原本系爭17-2號房屋建好後前面的水泥地略呈三角形，
    是伊擴建系爭17-2號房屋後才拉成正方形等語。換言之，簡
    逢昌當時在擴建系爭17-2號房屋即增鋪為方形水泥地時，不
    知道有占用系爭土地，以為僅使用毗鄰120地號土地，所以
    並未取得系爭土地所有權人之同意。且由簡逢昌前揭陳述，
    益見丁○○自行雇工興建原審判決附圖編號C部分之棚架，丁○○同未取得系爭土地所有權人之同意，是其確有無權占用系
    爭土地之行為甚明。
　⑶況由丁○○上揭委任律師函覆之內容中，亦稱：其係向簡逢昌
    購買，伊與簡逢昌為親戚，應知悉此間過程，迺多年未曾異
    議，則其所有之系爭17-2號房屋同無所謂無權占有等語。然
    丁○○辯解所指之簡逢昌所有系爭17-1號房屋部分，同有占用
    系爭土地之事實，僅因甲○○等3人聽從長輩訓誨而不以訴訟
    方式向其請求拆屋還地，然仍請求簡逢昌需依相當於租金之
    不當得利給付。遑論甲○○等3人並非從未對丁○○之使用未加
    異議，只是丁○○一向氣勢凌人，甚且霸凌或報警，怎可因此
    就稱甲○○等3人從未異議？且縱無異議或異議無效，未排除
    丁○○之無權占有，亦不等同於甲○○等3人同意丁○○於原審判
    決附圖編號C之棚架等地上物得繼續占有使用系爭土地。
　⒊原審判決以系爭土地位於新北市金山區兩湖里，工商不發達
    ，交通亦非便利，而將相當於租金之不當得利，以系爭土地
    申報地價年息5%計算，而得出每平方公尺相當月租金為0.6
    元，從而就原審判決編號C部分，丁○○即應再給付105年至10
    9年間之不當得利1,368元，及自109年10月1日起至返還該部
    分土地之日止，按月再給付相當於不當得利之23元。
　⒋至丁○○一再聲稱得類推適用民法第425條之1規定及甲○○等3人
    提起本件訴訟有權利濫用之情形部分：
　⑴簡逢昌於82年間增建系爭17-2號房屋，其父簡樹林當時雖為
    系爭土地之共有人之一，但簡逢昌不知道有占用系爭土地之
    情形，而未取得簡樹林同意，同未取得其他共有人之同意。
    簡逢昌於99年間受丁○○之命將系爭17-2號房屋由20坪增建至
    35坪（含原審判決附圖編號B、E所示），簡逢昌本已不知有
    占用系爭土地，自亦未再取得系爭土地所有權人即甲○○等3
    人及其他共有人之同意。嗣後丁○○另雇工設置原審判決附圖
    編號C部分所示之棚架等地上物，同未取得系爭土地所有權
    人即甲○○等3人及其他共有人之同意。換言之，系爭17-2號
    房屋原本之車庫、原審判決附圖編號B之房屋、E之水箱（化
    糞池）從未曾與系爭土地同屬一人所有，又從未取得系爭土
    地所有權人之同意而建造，是其聲稱得依民法第425條之1而
    為主張，顯與要件不同，而無可憑。
　⑵何況簡志雄與簡逢昌間之遺產分割協議中，並未載有系爭土
    地同意由簡逢昌使用之文字，是丁○○執前揭遺產分割協議書
    辯稱有權占有云云，亦屬無據。
　⑶原審判決附圖編號B、C、E部分均為甲○○等3人分管之系爭土
    地範圍，甲○○等3人本於所有權人之地位請求丁○○應將無權
    占有系爭土地如原審判決附圖編號B、C、E部分之建物、水
    池、棚架等地上物拆除，並返還甲○○等3人及系爭土地其他
    共有人全體，乃合法之權利行使，何來濫用之可言？
　⒌簡逢昌既未取得系爭土地所有權人之同意，擅自興建系爭17-
    2號房屋（車庫），與系爭土地之土地共有人間自未成立使
    用借貸關係，則丁○○自亦無從依占有連鎖抗辯其為有權占有
    ，析如下述：
　⑴由簡逢昌於原審以證人身分所為之證述，僅稱簡樹林興建系
    爭17、17-1號房屋時有向其他系爭土地之共有人取得同意，
    而未敘及簡逢昌自行增建之系爭17-2號房屋（車庫）部分，
    及後續增建如原審判決附圖B、C、E部分。換言之，簡逢昌
    於興建當時不但並非系爭土地之共有人之一，甚至不知道其
    增建車庫部分已有占用系爭土地之情形，自未取得系爭土地
    所有權人之同意。則簡逢昌興建之車庫即屬無權占用系爭土
    地，嗣後簡逢昌將其擴建之車庫出售，受讓人丁○○自同為無
    權占有，焉有占有連鎖之可言？
　⑵況丁○○自行雇請簡逢昌增建原審判決附圖編號B、E部分，及
    其自行雇工設置原審判決附圖編號C部分，均屬其自行創設
    之無權占有，更無承受簡逢昌之占有或有權占有而來，自同
    無占有連鎖可言。
　⑶是原審判令丁○○拆除原審判決附圖編號B、E部分自屬適法有
    據，其上訴顯無理由。
　⒍丁○○所經營之葵扇湖觀光農場有限公司雖曾向甲○○等3人簽約
    承租系爭17號房屋1樓，承租期間並有權使用租賃範圍房屋
    及土地，但除承租範圍外，其效力並不及於其它範圍，是丁○○自亦不得以其曾經承租系爭17號房屋為由，而擴及主張系
    爭17-2號房屋亦屬有權使用。本件之所以訴訟，乃源於甲○○
    等3人於系爭17號房屋前空地停車時，若對丁○○之車輛進出
    造成影響，動輒遭其怒目相向，甚至以妨害自由為由報警，
    甲○○等3人乃為查明土地使用範圍而向地政機關申請測量，
    赫然發現測量結果顯示系爭17、17-1、17-2號房屋前端均有
    占用系爭土地，自此始知丁○○之系爭17-2號房屋無權占用之
    事實，是丁○○所稱出資修繕、出租系爭17號房屋等情足為默
    示同意其使用系爭土地之佐證，實非可取。
　⒎再則證人簡江秀於原審已明確證稱其夫簡忠雄租予丁○○之土
    地僅限於其分管範圍即系爭土地之「下層區」，且距離系爭
    17-2號房屋尚有一段距離等語，益見丁○○扭曲事實誣指證人
    簡江秀證詞矛盾等語，並不可採。丁○○又因簡逢昌於原審具
    結證述之內容不能推衍為對其有利之認定，而逕稱其證述悖
    於事實，同非可取。
　⒏爰為上訴聲明：⑴原判決不利於甲○○等3人部分廢棄；⑵前項廢
    棄部分，丁○○應將坐落系爭土地如原判決附圖編號C部分（
    面積38平方公尺）之系爭17之2號房屋前庭院之遮雨棚、地
    磚等地上物拆除，並將上開占用土地返還甲○○等3人及其他
    共有人全體；⑶丁○○應再給付甲○○等3人1,368元，及自109年
    8月25日至清償日止，按週年利率5%計算之利息，暨自109年
    10月1日起至返還前項所示土地之日止，按月再給付甲○○等3
    人23元；⑷第一審訴訟費用關於廢棄部分及第二審訴訟費用
    由丁○○負擔。並就丁○○之上訴為答辯聲明：⑴上訴駁回；⑵第
    二審訴訟費用由丁○○負擔。
　㈡丁○○之上訴聲明及補充之上訴理由：
　⒈原審就其主張本件得類推適用民法第425條之1規定，及甲○○
    等3人提起本件訴訟係權利濫用乙節，於判決中未為說明，
    足認有判決不備理由之違法：
　⑴丁○○於原審業已抗辯，依臺灣高等法院臺南分院100年度上易
    字第196號民事判決意旨、臺灣高等法院104年度上字第787
    號民事判決意旨等實務見解，系爭17-2號房屋縱為簡逢昌興
    建，但因簡逢昌與甲○○等3人之父簡志雄業已簽署遺產分割
    協議，簡逢昌自得類推適用民法第425條之1第1項規定推定
    具有租賃關係存在，丁○○因買賣關係取得系爭17-2號房屋，
    則亦承接前揭租賃關係，該房屋坐落系爭土地亦當為有權占
    有。原審判決就丁○○此部分答辯竟未予指駁，顯有判決不備
    理由之違法。
　⑵再者，甲○○等3人之父簡志雄既與簡逢昌就被繼承人簡樹林之
    遺產已有分割之協議，益徵簡志雄與簡逢昌對於系爭17-2號
    房屋坐落系爭土地乙節，已成立不定期使用借貸之合意，則
    甲○○等3人提起本件訴訟，違反誠信原則而屬權利濫用，原
    審判決中就此部分之答辯同未附具理由予以指駁，亦屬判決
    不備理由之違法。
　⒉原審判決逕認簡志雄與簡逢昌就系爭17-2號房屋坐落系爭土
    地未成立使用借貸關係，而丁○○抗辯之占有連鎖而屬有權占
    有為過度聯想云云，顯有判決理由矛盾暨事實認定違反經驗
    法則之違誤：
　⑴簡志雄與簡逢昌明知系爭17、17-1、17-2號房屋前段均坐落
    系爭土地上，並合意簽署遺產分割協議書，顯見簡志雄與簡
    逢昌業已就成立不定期使用借貸關係達成合意。此可由下列
    事例確認無訛：
　①系爭17、17-1號房屋前段自簡樹林於75年9月間出資興建之初
    即均坐落系爭土地，而前開房屋於79年11月8日至81年6月2
    日間之某時進行2樓部分增建，此由行政院農業委員會林務
    局農林航空測量所航空照片即可知悉，且前揭建物前段之建
    築位置自始迄今均未改變乙情同經簡逢昌於原審以證人身分
    之具結證述亦可明瞭。至系爭17-2號房屋於79年11月8日至8
    1年6月2日間之某時增建，該屋前段建築位置乃與上開系爭1
    7、17-1號房屋前段切齊，由此更足見系爭17、17-1、17-2
    號房屋自始皆已坐落系爭土地上。
　②又以簡逢昌以證人身分於原審具結證稱：簡樹林興建房屋時
    有向其他系爭土地之共有人徵求同意等語，亦可認簡樹林於
    建屋之始即已知悉上揭17、17-1、17-2號房屋確有坐落系爭
    土地上，否則即毋須徵詢其他系爭土地之共有人同意。再則
    簡樹林興建系爭17、17-1號房屋之目的，係分別供簡志雄、
    簡逢昌居住，渠2人當時均已為成年人，且系爭17、17-1號
    房屋於建成後則分別為渠等所有，是渠2人對於興建房屋相
    關事宜自應知之甚稔，再衡酌簡逢昌確實知悉其父簡樹林向
    其他系爭土地共有人徵詢同意乙情，更可認簡樹林、簡志雄
    、簡逢昌父子對於系爭17、17-1、17-2號房屋前段坐落系爭
    土地乙節均有所悉。
　③甲○○等3人之父簡志雄與簡逢昌於85年間簽訂遺產分割協議書
    時，勢必就所繼承土地、房屋等不動產之相關情事，包括面
    積、持份、坐落位置及相鄰關係等節均已詳知，否則2人間
    自無從公平分配遺產，進而達成協議。參諸前述，2人對於
    系爭17、17-1、17-2號房屋坐落系爭土地同已知情，則完成
    遺產分割協議之合意時，2人均就遺產分割後，簡逢昌所有
    之系爭17-1、17-2號房屋前段部分坐落將分配給簡志雄之系
    爭土地乙節，同有所悉。且以房屋必須使用坐落基地，亦即
    房屋不能單獨與土地使用權分離而存在，乃社會公知之情，
    簡志雄與簡逢昌亦無不知之可能，從而簡志雄對於簡逢昌所
    有系爭17-1、17-2號房屋前段部分坐落系爭土地乙情已表同
    意，自可認簡志雄與簡逢昌就使用系爭土地達成不定期使用
    借貸之合意。觀諸簡志雄家族與簡逢昌多年均未就此孳生爭
    執乙情，同可認定上情無訛。況由此已可推認簡志雄業已同
    意簡逢昌所有系爭17-2號房屋繼續坐落系爭土地上，則簡逢
    昌以證人身分於原審具結證稱：伊認知上系爭17、17-1號房
    屋前空地，兄弟2人均可使用等語亦與上述推認之結論相符
    ，從而簡志雄、簡逢昌間已有不定期使用借貸之法律關係至
    明。
　⑵從而，原審判決先認系爭17-2號房屋在出售前係由簡逢昌占
    有使用，不致因坐落基地發生糾紛云云，似有認定系爭17-2
    號房屋確有占用系爭土地、簡志雄與簡逢昌間已有使用借貸
    關係存在，致無紛爭發生，惟又認簽署遺產分割協議未將占
    用基地一併考慮云云，兩相對照之下其理由已見矛盾，而有
    違誤。且原審判決逕認未具使用借貸關係，亦有悖於經驗法
    則及論理法則之違法。
　⒊原審判決逕以甲○○等3人長期未有異議，不能遽認係默示同意
    丁○○占有使用其所分管土地，與事實有違，亦有判決理由矛
    盾之違法：
　①丁○○於99年間洽購系爭17-2號房屋時，因無地緣關係，對當
    地不動產歸屬陌生，為免無謂糾紛，乃要求出賣人簡逢昌擔
    保權利瑕疵，乃有兩造間房屋買賣契約第3條之約定。
　②丁○○於購得系爭17-2號房屋後，甲○○等3人表明該屋占用系爭
    土地，乃要求丁○○出資修繕系爭17號房屋之屋頂、樓梯等物
    ，並與系爭17-1號房屋一同委由簡逢昌施作，由丁○○確有出
    資修繕乙情，及丁○○與甲○○等3人間非親非故、亦無法律上
    原因，竟同意出資為其修繕房屋之事實，益見甲○○等3人係
    以丁○○出資修繕其所有系爭17號房屋之舉，作為默示同意丁○○所有系爭17-2號房屋繼續使用系爭土地之明確事證。
　③丁○○於99年買受系爭17-2號房屋後，又向系爭土地共有人之
    一的簡忠雄承租土地，甲○○等3人不僅未向丁○○表明為系爭
    土地分管之管理者外，反而於100年間另要求丁○○承租其所
    有之系爭17號房屋，因租金低廉，故丁○○乃同意承租，並使
    其農場得順利運作。由此益見甲○○等3人確實以出租其所有
    系爭17號房屋予丁○○之舉，作為默示同意丁○○所有系爭17-2
    號房屋繼續使用系爭土地之適例。
　⒋原審判決忽視證人間矛盾之證詞，僅憑證人簡江秀之證言遽
    論丁○○承租土地並未包括系爭17-2號房屋坐落基地云云，同
    有認事用法之違誤如下：
　①證人簡江秀雖為簡忠雄之配偶，但簡忠雄與丁○○簽訂租賃契
    約時並未在場，同未聽聞締約磋商之過程，對於簡忠雄是否
    向丁○○表明系爭17-2號房屋坐落於其分管區域範圍之系爭土
    地乙節，本無所悉，其證述自難信實。
　②況丁○○向簡志雄承租之土地範圍，除系爭土地外，尚有同小
    段137、118、119地號土地，但證人簡江秀卻稱丁○○承租範
    圍僅系爭土地，與事實已有出入，再徵諸該租賃契約期間長
    達10年，對簡志雄而言應屬重要事項，其配偶之證述竟有此
    般違誤，可見證人簡江秀之證述因渠與甲○○等3人之親屬關
    係，應有偏頗。
　③簡逢昌於原審曾以證人身分具結證稱：簡樹林興建房屋時有
    向其他系爭土地共有人徵詢同意等語，可知所謂系爭土地中
    層區（即系爭17、17-1、17-2號房屋坐落占用系爭土地之基
    地部分）非屬甲○○等3人家族所分管區域，否則簡樹林既為
    系爭土地該區域之分管人，又何須徵求他人同意？由此益見
    ：由簡逢昌此段陳述反可推認簡志雄並非系爭土地分管下層
    區之管理者。
　④是由簡逢昌與簡江秀間證述就系爭土地下層區域管理人是否
    為簡忠雄乙情已有矛盾，原審判決忽視其間之歧異，逕以簡
    江秀之證詞為其認定事實之唯一論據，其所為認定自有違誤
    。
　⒌原審判決忽視簡逢昌以證人身分所為證述明顯悖於事實，竟
    恣意認定判決附圖編號B部分為丁○○增建，與事實不符而有
    判決理由矛盾之違法，詳如下述：
　①附圖編號B部分，觀諸99年7月4日與82年6月26日航照圖，兩
    相比較後即可知：系爭17-2號房屋範圍在丁○○購買後，及興
    建之初之82年間，其前後時期完全相同，並無向外擴建之情
    事；再以原審判決附圖中可見系爭17-2號房屋坐落系爭土地
    及毗鄰120地號土地上，且上開2筆土地之地籍線乃屬不規則
    之轉折線，倘若簡逢昌於原審證述所謂附圖編號B為丁○○委
    託其增建等語屬實，除與前開航照圖所示情形相悖外，難道
    系爭17-2號房屋在出售丁○○前，係依地籍線建築而為不規則
    形狀？由此種證詞所推衍之荒誕結論，益見簡逢昌上開證述
    之違誤，更足證原判決附圖編號B所示部分本為興建時之原
    始狀況，並非丁○○所擴建。
　②簡逢昌於原審以證人身分結證稱：與丁○○簽訂買賣契約前，
    丁○○已委其「擴建」系爭17-2號房屋云云，並非事實，此參
    酌系爭17-2號房屋買賣契約第4條、第5條第2款之約定，即
    可知買賣契約已約定依現狀為交付，亦即簡逢昌將原本已增
    建完成之35坪面積移交丁○○，再由丁○○進行「屋內」裝潢、
    改裝，而非向外擴建。由此足認系爭17-2號房屋前段並非丁○○擴建，均維持簡逢昌交付之原有狀況。況上開買賣契約中
    記載15坪，而原審判決附圖所量測B部分面積僅為25平方公
    尺（相當於7.5625坪），亦有明顯差距，更可見簡逢昌於原
    審之證述實為虛妄。
　③更何況簡逢昌於原審之證述，係稱擴建時間點為系爭17-2號
    房屋買賣契約簽約前，此可比對丁○○委由簡逢昌進行裝修工
    程之付款時程中，第1筆付款日期為99年6月5日，與買賣契
    約簽訂係在同年5月16日，竟係在買賣契約簽訂後，且第1筆
    付款依常情乃屬「訂金」，此與簡逢昌就此部分於原審證稱
    為「前金」等語亦可相參照，則何有簡逢昌所指在簽約前擴
    建房屋之可能？復參以簡逢昌於99年間財務困難，資產遭查
    封變賣，乃有出售系爭17-2號房屋及名下其他土地之需求，
    倘若丁○○要求其先行擴建房屋，卻未支付相應款項，遲至簽
    約後才支付訂金，簡逢昌又何有餘力支付代墊款項？由此益
    見簡逢昌所稱簽約前即先進行擴建工程云云，實為子虛烏有
    。再則簡逢昌於原審之證述中，竟有尚在磋商締約階段即應
    丁○○之請進行擴建等語之說法，然在此議約磋商階段，豈有
    可能先為裝修或擴建工程，否則一旦未能達成買賣合意，後
    續問題如何善了？由甲○○等3人之主張及簡逢昌不合常理之
    證述，益見渠等就此部分之陳述乃屬無稽。
　④另由簡逢昌於另案中曾主張丁○○將「整修」系爭17-2號房屋
    工程委其施工等語，及系爭17-2號房屋買賣契約中約定「進
    行屋內裝潢、改裝」等語，顯見丁○○確係委託簡逢昌就系爭
    17-2號房屋進行室內裝修，而非在房屋原有範圍外進行擴建
    。
　⑤是原審判決竟選擇性採信簡逢昌上開荒誕不經之證詞，逕認
    原審判決附圖編號B部分為其增建云云，自有判決理由矛盾
    之違誤。
　⒍原審判決逕認判決附圖編號E之水箱（即化糞池部分）為丁○○
    委託簡逢昌設置云云，亦與事實相悖，而有判決理由矛盾之
    違法，略如下述：
　①依簡逢昌於原審審理時所為之證述，系爭17-2號房屋原已有
    設置廁所，可見原判決附圖編號E部分之水箱（即化糞池部
    分），當時業已存在。
　②衡酌簡志雄原本即同意簡逢昌使用系爭土地，而存有不定期
    使用借貸關係，有如前述，則原判決附圖編號E之占用系爭
    土地，自同有正當權源。
　⒎再依調查簡逢昌於80年前後之金融機構開戶紀錄及交易明細
    資料，可見其當時並無資力可以興建系爭17-2號房屋，依此
    即可判斷系爭17-2號房屋並非簡逢昌出資興建，應同為簡樹
    林出資興建供其子簡逢昌使用。則本件系爭17-2號房屋應有
    民法第425條之1第1項所規定之情形，而可推定具有租賃關
    係存在。縱退萬步言，認系爭房屋確為簡逢昌所建，但因簡
    逢昌與簡志雄（即甲○○等3人之父）間已有遺產分割協議，
    簡逢昌同得類推適用民法第425條之1第1項之規定推定具有
    租賃關係存在，從而丁○○亦本於占有連鎖而具有占有之正當
    權源，此部分已於原審陳明，於茲不贅。
　⒏爰就上訴部分聲明：⑴原判決不利丁○○部分廢棄；⑵上開廢棄
    部分，甲○○等3人在第一審之訴及其假執行之聲請均駁回；⑶
    第一、二審訴訟費用由被上訴人負擔。另就甲○○等3人上訴
    部分，則聲明駁回上訴。
五、本院之判斷：
　㈠甲○○等3人請求丁○○拆屋還地部分：甲○○等3人主張其為系爭
    土地之共有人，丁○○所有之系爭17之2號房屋、棚架（即鋪
    設地磚部分）、水箱（即化糞池部分）分別占有系爭土地如
    附圖編號B、C、E部分之土地（面積各25、38、2平方公尺）
    等情，業據甲○○等3人提出系爭土地登記第三類謄本為證，
    且經原審於109年11月2日會同新北市汐止地政事務所前往現
    場勘驗，由兩造先行確認系爭17之2號房屋之範圍，再請新
    北市汐止地政事務所測量系爭17之2號房屋有無占用甲○○等3
    人共有之系爭土地及其面積後，繪製複丈成果圖送院。經測
    量結果系爭17之2號房屋、棚架、水箱分別占有系爭土地如
    附圖編號B、C、E部分之地（面積各25、38、2平方公尺），
    有原審109年11月2日勘驗筆錄、現場照片、新北市汐止地政
    事務所110年2月4日新北汐地測字第1106051568號函附之土
    地複丈成果圖等件在卷可稽，丁○○除否認其係無權占有之情
    事，並以上開情詞置辯外，對於甲○○等3人其餘主張並不爭
    執，是本件爭點即為：丁○○所有之系爭17之2號房屋、棚架
    、水箱等地上物，有無占用甲○○等3人共有之系爭土地如附
    圖編號B、C、E部分之正當權源？茲析述如下：
　⒈按以無權占有為原因，請求返還土地者，占有人對土地所有
    權存在之事實無爭執，而僅以非無權占有為抗辯者，土地所
    有權人對其土地被無權占有之事實無舉證責任，占有人應就
    其取得占有係有正當權源之事實證明之（最高法院99年度台
    上字第1169號判決意旨參照）。丁○○所有之系爭17之2號房
    屋占有甲○○等3人共有系爭土地之事實，已如前述，且為丁○○所不爭執，僅辯稱系爭17之2號房屋並非無權占有系爭土地
    等語，丁○○即應就其所有之系爭17之2號房屋有占有甲○○等3
    人共有系爭土地之正當權源之事實，負舉證之責。
　⒉丁○○固抗辯其與簡忠雄訂立土地租賃契約，承租範圍即涵蓋
    系爭17之2號房屋坐落之系爭土地等語，並提出土地租賃契
    約1件為證（見原審卷第153頁至第154頁）。然查：
　⑴甲○○等3人就此主張丁○○依土地租賃契約所承租範圍乃簡忠雄
    所分管系爭土地之「下層區」（見原審卷第137頁），而非
    系爭17之2號房屋坐落之由甲○○等3人所分管系爭土地之「中
    層區」等語，並聲請證人即簡忠雄之配偶簡江秀於原審到庭
    作證。復參諸丁○○提出之簡忠雄土地租賃契約，其上第1條
    記載「甲方（即簡忠雄）土地所在地及使用範圍：金山區頂
    角段葵扇湖小段136（即系爭土地）……地號。土地面積：約4
    05坪，（現有分管分作部分）。」此外由其他約定，無法得
    知承租土地之具體位置及範圍，因此由丁○○提出之土地租賃
    契約僅可略知丁○○向簡忠雄承租之土地乃簡忠雄分管分作部
    分之系爭土地及其他地號土地，又證人簡江秀於原審110年3
    月23日言詞辯論期日結證稱：我嫁簡忠雄時，系爭土地已分
    層使用，我們使用下層，有播種、收割，中層、上層不是我
    們在使用，迄今50餘年，大家對於分層使用均無任何爭執、
    糾紛。簡忠雄是將系爭土地我們使用的部分就是最下層出租
    給丁○○，我們使用的部分距離系爭17之2號房屋，還有一段
    距離，系爭17之2號房屋坐落之基地不是我先生出租的範圍
    等語（見原審卷第222頁至第224頁），彼此互核，可知丁○○
    承租簡忠雄分管之系爭土地並未包括系爭17之2號房屋坐落
    之基地。
　⑵丁○○雖又以證人簡江秀未親自見聞其與簡忠雄締約過程為詞
    置辯，但系爭土地之共有人除簡忠雄外，尚有甲○○等3人及
    簡謝秀定、簡立翰等人，有土地登記謄本存卷可按，倘若渠
    等並未就系爭土地已有分管之約定，則丁○○並未經共有人全
    體同意而僅向共有人之一的簡忠雄租用系爭土地，其租約對
    於其他共有人是否有效，即有疑問。況毗鄰120地號土地亦
    有持份為簡樹林之遺產，此由簡志雄與簡逢昌達成之遺產分
    割協議內容可知，則系爭17號、17-1號房屋所坐落土地屬於
    當初甲○○等3人之先人與系爭土地其他共有人約定分管之區
    域，亦與情理相符。丁○○既不能提出簡忠雄確有指出系爭17
    -2號房屋坐落位置在系爭土地其分管之範圍內之具體證明，
    徒以空言否認共有人間就此部分之明確陳述，其就此部分之
    爭執即難信實。
　⑶丁○○雖又質疑證人簡江秀之證詞不足採信，惟證人簡江秀既
    為簡忠雄之配偶，且證人簡江秀證稱其已嫁給簡忠雄逾50年
    等語（見原審卷第224頁），則證人簡江秀對其家族產業包
    含之範圍即難謂無所悉，丁○○雖一再爭執證人簡江秀不知道
    簡忠雄有將系爭17-2號房屋坐落土地位置指稱為其分管區域
    云云，惟丁○○所稱「簡忠雄有指稱該處為其分管區域」乙情
    ，除其以此答辯外，別無其他證據可資證明，反而證人簡江
    秀之證述與甲○○等3人之主張未見扞格；則丁○○之辯解有何
    更值得採信之處，未見丁○○能積極舉證，自難令本院信實。
　⑷至丁○○辯稱：簡逢昌於原審以證人身分具結證稱簡樹林興建
    系爭17、17-1號房屋時，有向系爭土地之其他共有人徵求同
    意，可見系爭土地中層區並非甲○○等3人家族分管區域，從
    而可依此推論簡逢昌之證述與證人簡江秀就系爭土地下層區
    管理者是否為簡忠雄有所扞格云云。然由簡逢昌之陳述，未
    見有何丁○○所指「否認系爭土地之下層區管理者為簡忠雄」
    之意思，丁○○如此過度推衍其陳述，實令人完全無法理解其
    何以得出此一結論之理路。且簡逢昌之陳述，雖有簡樹林於
    興建房屋時有徵詢其他共有人之同意之意旨，但與系爭土地
    中層區是否為其分管區域並無矛盾。蓋以興建房屋定著於系
    爭土地上，即有長久存在該處之可能，設若共有人間就系爭
    土地另有安排（甚至合意為共有土地之分割），可能即須遷
    就既有房屋存在之事實，是簡樹林於興建房屋時，向系爭土
    地各共有人打聲招呼，徵詢意見，亦與常情無違。何況如有
    興建房屋之需求，何以需捨近求遠去占用非自身分管範圍之
    土地？如此豈非平添興建者與其他共有人之困擾？縱若確實
    需使用非自身分管範圍之土地，共有人間（尤其原本分管該
    範圍之人）就此一事實勢必有明確之約定，甚至另有關於補
    償之約定，本件又查無此種情形存在，益見丁○○之辯解，實
    過度推衍簡逢昌之陳述，以迎合其自身之杜撰，全無可信。
　⑸此外，丁○○復未能舉證證明其向簡忠雄承租之系爭土地包含
    系爭17之2號房屋坐落之基地，則丁○○抗辯其與簡忠雄訂立
    簡忠雄土地租賃契約而有權占有系爭土地如附圖編號B、C、
    E部分之土地等語，即非可採。
　⒊丁○○抗辯系爭17之2號房屋及其坐落之系爭土地原均為甲○○等
    3人之祖父即簡逢昌之父簡樹林所有，嗣因繼承、買賣等原
    因，致土地及其上之建物非屬同一人所有，依民法第425條
    之1規定，推定在系爭17之2號房屋得使用期限內，就系爭土
    地如附圖編號B、C、E部分之土地，有租賃關係存在，自非
    屬無權占有等語，並提出系爭17之2號房屋買賣契約為證（
    見原審卷第157頁至第159頁）。然查：
　⑴甲○○等3人就此主張系爭17之2號房屋無權占有系爭土地如附
    圖編號B、C、E部分之土地，乃被告於買受系爭17之2號房屋
    後自行增建，自無民法第425條之1規定之適用等語，並提出
    簡逢昌之收據為證（見原審卷第203頁），並聲請簡逢昌以
    證人身分到庭作證。觀諸系爭17之2號房屋買賣契約第1條明
    載「（買賣標的物）乙方（即簡逢昌）所有坐落臺北縣○○鄉
    ○○段○○○○段000地號，面積626平方公尺，權利範圍10000分
    之320；暨於『該筆分管土地上』所興建如下開房屋標示所載
    未經建物第一次登記之房屋同意按現狀出賣給甲方（即丁○○
    ），甲方亦願承買之。　房屋標示：現址門牌號為『台北縣○○鄉○○村0鄰○○○00號』（未經建物第一次登記及設有房屋稅稅
    籍，目前供作車庫使用），權利範圍全部。」可知丁○○向簡
    逢昌所買受者係車庫（即系爭17之2號房屋）及簡逢昌所有
    毗鄰120地號土地之應有部分，並未包含系爭土地。且由上
    開買賣契約書第5條特約事項有關於「原車庫面積」、「增
    建後面積」之約定，益見甲○○等3人主張系爭17-2號房屋有
    增建之事實非無所據。
　⑵簡逢昌於原審110年3月23日言詞辯論期日到庭具結證稱：父
    親簡樹林生前興建房屋，中間有一公共樓梯，左右各一戶即
    系爭17號房屋、系爭17之1號房屋，我住左側即系爭17之1號
    房屋，簡志雄住右側即系爭17號房屋，原為1樓，嗣我與簡
    志雄出資加蓋2樓，之後約在28、29年前，我在系爭17之1號
    房屋旁邊再加蓋一個車庫（1、2層，即系爭17之2號房屋）
    、面積約20坪，我加蓋車庫時並不知占用到那一個地號土地
    ，並未經土地所有人之同意。嗣我與丁○○訂立系爭17之2號
    房屋買賣契約，由丁○○以135萬元向我買受系爭17之2號房屋
    及土地約6坪，因丁○○要將車庫增建，增建後約35坪，所以
    丁○○交付我1,159,798元、93,800元作為增建之費用，我車
    庫增建時並不知占用到那一個地號土地，並未經土地所有人
    之同意等語（見原審卷第225頁至第234頁），核與甲○○等3
    人所提出之簡逢昌之收據相符。又觀諸丁○○所提出上揭未登
    記房屋及基地應有部分買賣契約書，就系爭17-2號房屋坐落
    土地之記載亦為毗鄰120地號土地，而非記載係有部分坐落
    系爭土地上，益見簡逢昌所稱當時尚不知道系爭17-2號房屋
    有占用系爭土地乙情為真。
　⑶系爭17之2號房屋既為簡逢昌在其父親簡樹林生前所出資興建
    ，且有獨立之使用空間及經濟價值，而屬簡逢昌所有，嗣簡
    逢昌於99年間與丁○○訂立系爭17之2號房屋買賣契約後所增
    建之部分亦已因附合而為系爭17之2號房屋之一部，亦屬丁○○所有，而簡逢昌興建系爭17之2號房屋之時，其坐落之基地
    即系爭土地係屬其父簡樹林與他人共有，此為兩造所不爭，
    自無丁○○所抗辯系爭土地及其上之建物即系爭17之2號房屋
    原屬同一人所有，嗣因繼承、買賣等因素而異其所有人之情
    事，自無民法第425條之1規定之適用，丁○○就此部分之抗辯
    ，亦無可採。丁○○雖於上訴意旨稱原審漏未就其於原審抗辯
    本件得適用民法第425條之1敘明其不採之理由而有判決不備
    理由之違法，惟原審法院於判決第11頁至第13頁業已敘明本
    件並無民法第425條之1適用之餘地，且已詳細敘明其認定之
    理由，並無丁○○上訴所指判決不備理由之違法，則丁○○以原
    審就此部分有判決不備理由之違法而據以上訴，亦難謂有理
    由，併此指明。
　⑷丁○○雖抗辯簡逢昌於興建車庫當時之經濟能力不足，應為其
    父簡樹林出資建造等語，然此僅係丁○○根據簡逢昌當時於金
    融機構帳戶之存款所為之推論，已嫌薄弱。至簡逢昌（51年
    生）於丁○○所指間興建當時（即79年11月8日至81年6月2日
    間）顯然應已有工作謀生之能力，則其當時是否另有現金儲
    備，或藉由借貸方式取得興建車庫之資金，均非無可能，何
    況丁○○於書狀中亦自承簡逢昌當時帳戶內資金最多時亦有30
    餘萬元（亦可參見本院卷214頁之金山地區農會交易明細）
    ，焉得謂其必無此經濟能力？況簡逢昌所述當時所興建者僅
    為車庫（且徵諸丁○○於原審所提出之「未登記房屋及基地應
    有部分買賣契約書」中，就買賣標的屋之房屋部分，亦明確
    載明「目前供作車庫使用」等語，足徵並非如一般家屋結構
    複雜之建物），自非丁○○所指建造如系爭17、17-1號房屋所
    需耗資上百萬之可比。從而，丁○○執此即推測系爭17-2房屋
    同為簡樹林興建，即嫌速斷，而非可採。
　⑸是系爭17-2號房屋暨其坐落之土地，自始至終皆不曾有「土
    地及其土地上之房屋同屬一人所有」之情形，即便將此部分
    之所有擴張解釋至土地共有人之一就其基於分管契約管領之
    範圍，亦與本件情形不同，自無適用民法第425條之1第1項
    規定之可能，丁○○之所辯，悖於事實，自非可採。
　⒋丁○○又抗辯甲○○等3人明知系爭17之2號房屋係坐落系爭土地
    如附圖編號B、C、E部分之土地，惟對丁○○依簡忠雄土地租
    賃契約向簡忠雄所承租之土地並非系爭17之2號房屋所坐落
    之基地，始終未有任何之異議，甚且於出租系爭17號房屋予
    丁○○時，亦未要求丁○○一併承租屬甲○○等3人分管之系爭土
    地，可認甲○○等3人已默示同意丁○○所有之系爭17之2號房屋
    占有使用屬甲○○等3人分管之土地等語，然為甲○○等3人所否
    認。又查：
　⑴按所謂默示之意思表示，係指依表意人之舉動或其他情事，
    足以間接推知其效果意思者而言，而默示之意思表示與單純
    之沉默有別，單純之沉默，則除有特別情事，依社會觀念可
    認為一定意思表示，或經法律明定視為已有某種意思表示者
    ，不得謂為默示之意思表示；又單純之沈默，與默許同意之
    意思表示不同，對無權占有人之使用未加異議，僅單純沈默
    而未為制止者，不生任何法律效果，亦非默許同意繼續使用
    （最高法院29年上字第762號、80年度台上字第1470號、83
    年度台上字第237號判決意旨參照），甲○○等3人雖長期未對
    丁○○所有之系爭17之2號房屋占有系爭土地之事表示異議，
    然此僅屬單純之權利不行使，不生任何法律效果，尚不足以
    令丁○○產生甲○○等3人同意丁○○使用系爭土地之正當信任。
　⑵又查系爭17之2號房屋坐落之基地是否為系爭土地，非經土地
    測量機關以測量方式測量無法確定，加之系爭土地及毗鄰12
    0地號土地均屬簡氏宗親所有，且土地價值非高，基於親誼
    ，若未有使用土地之急迫性，而放任現況繼續使用，亦未悖
    於常理。
　⑶丁○○固又以其與簡逢昌間之「未登記房屋及基地應有部分買
    賣契約書」特別有第3條關於瑕疵擔保之約定為由，及甲○○
    等3人於99年間向其表明系爭17-2號房屋有占用系爭土地之
    事實而要求其出資修繕系爭17號、17-1號房屋，其之所以同
    意為不相干之人出資修繕，實係存有甲○○等3人默示同意其
    使用系爭土地之事證等語抗辯，然如丁○○所辯上情為真（甲○○等3人業已否認此情），則在甲○○等3人向其表明有占用系
    爭土地之事實當下，丁○○何以未依前揭買賣契約書向簡逢昌
    主張瑕疵責任？甚至依其所述反而還同意出資修繕系爭17、
    17-1號房屋？又參諸甲○○等3人係主張係因後來與丁○○發生
    糾紛發生後，始委由地政機關量測，方發覺系爭17-1、17-2
    號房屋有占用系爭土地之情形等語，更與丁○○抗辯甲○○等3
    人於99年間即已向其表明占用事實乙節不符，更難認丁○○此
    部分之抗辯有何憑據；毋寧縱認當年果有修繕之事實，亦與
    丁○○在該處經營農場之事實有關（丁○○亦自承100年間有承
    租系爭17號房屋），是丁○○此部分之抗辯，既乏證據，亦有
    悖於常情，自亦無可信。
　⑷丁○○雖又抗辯：伊向系爭土地共有人之一的簡忠雄承租系爭
    土地之分管範圍後，甲○○等3人並未向其表明為系爭土地中
    層區之管理者，甚且還將系爭17號房屋出租予伊等情，足認
    為甲○○3人已有默示同意系爭17-2號房屋使用系爭土地之適
    例等語。然丁○○縱向簡忠雄租用土地，如未干涉系爭土地中
    層區原有之使用，甲○○等3人又何須刻意向丁○○表明其為中
    層區管理者之情？甚且丁○○所謂「出租系爭17號房屋」，與
    默示同意「系爭17-2號房屋使用系爭土地」之間，究竟有何
    關聯性，亦難認有何邏輯上之必然。是丁○○執此為辯，實難
    令人索解，自無可採。
　⑸此外，在無其他證據補強之情形下，尚難單憑甲○○等3人長期
    未有任何異議，遽認丁○○所稱：甲○○等3人默示同意丁○○所
    有系爭17之2號房屋占有使用屬甲○○等3人分管之系爭土地等
    語為真。丁○○上訴理由指稱原審判決就此部分之說理，存有
    理由矛盾之情形，顯非基於證據，而係將自身無證據支持之
    辯解未經原審採納，即泛言其理由矛盾，自難謂其就此部分
    之上訴理由為可信。
　⒌丁○○再抗辯甲○○等3人之父簡志雄及簡逢昌於85年7月2日就被
    繼承人簡樹林所遺之財產簽定遺產分割協議書，約定被繼承
    人簡樹林就系爭土地之持份為甲○○等3人之父簡志雄單獨繼
    承，毗鄰120地號土地則由甲○○等3人之父簡志雄、被告簡逢
    昌共同繼承。而系爭17號房屋、系爭17之1號房屋、系爭17
    之2號房屋均坐落於系爭土地之上，甲○○等3人之父簡志雄、
    簡逢昌明知分割之結果，將使簡逢昌所有之系爭17之1號房
    屋、系爭17之2號房屋之前段部分，坐落於甲○○等3人之父簡
    志雄所有之系爭土地之上，顯見2人對於簡逢昌當時所有之
    系爭17之1號房屋、系爭17之2號房屋之前段部分，坐落於甲○○等3人之父簡志雄所有之系爭土地一節，業已達成不定期
    使用借貸之合意，此由甲○○等3人之父簡志雄及被告簡逢昌2
    家多年來對上情均無紛爭即明等語，並提出遺產分割協議書
    為證（見原審卷第169頁至第171頁），然此為甲○○等3人所
    否認。再查：
　⑴本院觀諸遺產分割協議書，確如丁○○所抗辯系爭土地之持份
    為甲○○等3人之父簡志雄單獨繼承，毗鄰120地號土地則由甲○○等3人之父簡志雄、簡逢昌共同繼承，然尚有其他地號土
    地係由簡逢昌單獨取得、其他地號土地係由甲○○等3人之父
    簡志雄、簡逢昌各分得二分之一。
　⑵復以簡逢昌於原審審理時曾到庭結證稱：當下我跟我哥哥（
    即簡志雄）均不知道系爭17之2號房屋有占用系爭土地，我
    哥哥往生前都不知道，是我侄子聲請地政機關測量才知道等
    語（見原審卷第230頁），核系爭17之2號房屋在簡逢昌於99
    年間出賣與丁○○之前，均由簡逢昌占有使用，而簡逢昌與系
    爭土地之共有人均屬同一家族，自不致因系爭17之2號房屋
    坐落之基地為何而發生糾紛，因而未經地政機關測量占用之
    土地地號及面積，核與事理相符，是依現有之證據，因達成
    遺產分割協議之2人均不知系爭17-1、17-2號房屋前段有占
    用系爭土地此一事實，從而丁○○所抗辯之「簡志雄、簡逢昌
    2人對於簡逢昌當時所有之系爭17之1、17之2號房屋之前段
    部分，坐落於分配予簡志雄所有之系爭土地一節，業已達成
    不定期使用借貸之合意」乙節，即無存在之可能。
　⑶再者，簡逢昌與甲○○等3人之父簡志雄訂立遺產分割協議書當
    時純係分割遺產，目的在求公平，如簡志雄與簡逢昌明知系
    爭17-1、17-2號房屋確有部分占用系爭土地，則渠等於分割
    時，自應將此情納入考量；衡諸渠2人之遺產分割協議中，
    尚有多筆不動產係由2人維持共有關係，如需維持雙方之公
    平，自當可將系爭土地納入仍維持共有之遺產範圍內（並改
    以其他筆土地分配簡志雄以為貼補），斷無任憑簡志雄在依
    前述遺產分割協議繼承後，仍需單方面容任簡逢昌所有之房
    屋繼續占用其土地所造成之利益損失。由此益見簡志雄、簡
    逢昌確實不知道系爭17-2號房屋有占用到系爭土地之事實，
    遑論有何同意其繼續使用而成立不定期使用借貸之合意可言
    。
　⑷丁○○抗辯簡逢昌與簡志雄訂立遺產分割協議書，顯係就系爭1
    7之2號房屋坐落之基地即系爭土地達成不定期使用借貸之合
    意，簡志雄之繼承人即甲○○等3人自應受此拘束，而丁○○又
    係合法向簡逢昌買受系爭17之2號房屋並取得占有，基於占
    有連鎖關係，自應對甲○○等3人主張有權占有等語，應以簡
    志雄、簡逢昌均明知系爭17-2號房屋確有部分坐落系爭土地
    之事實為其前提，然依現有事證，難以認定有此一前提事實
    存在，丁○○又未能提出證據證明此情，則更無由證明丁○○一
    再辯稱：系爭17-2號房屋業已經甲○○等3人之父簡志雄同意
    使用系爭土地等語，或甲○○等3人業已與簡逢昌成立不定期
    之使用借貸關係等語為真，則其所謂之占有連鎖，顯係基於
    單方面之幻想，亦無可採。
　⑸從而，丁○○辯稱甲○○等3人有權利濫用之情形，並執以為原審
    判決不備理由而違法之上訴理由，究其實，係因其對自身應
    有之權利範圍存有錯誤之認知；原審判決既已敘明甲○○等3
    人依民法第767條第1項、第821條請求丁○○拆除占用系爭土
    地之地上物並將該部分土地返還系爭土地之共有人全體為有
    理由，即已明示甲○○等3人並無權利濫用，而為權利之正當
    行使。是丁○○執前開情詞為其上訴之理由，亦難謂為有理由
    。
　⒍附圖編號E之水箱（即化糞池部分），簡逢昌曾於原審110年3
    月23日言詞辯論期日結證稱：化糞池部分係我設置，在增建
    1樓廚房的時候一起做的，是邊談邊做，不記得是在簽約前
    或後等語（見原審卷第233頁至第234頁），可知附圖編號E
    之水箱（即化糞池部分）為簡逢昌受丁○○之委託設置而屬丁○○所有，且承前所述，丁○○未能舉證證明其係有權占有系爭
    土地，所述之占有連鎖云云亦無可採，則甲○○等3人請求除
    去地上物後返還系爭土地全體共有人，即非無據。
　⒎再就丁○○抗辯簡逢昌於原審所為證述悖於事實而不可信，竟
    成為原審認定事實之依據，從而認定附圖編號B部分為丁○○
    增建，而有判決理由矛盾之違法部分：
　⑴由上開丁○○與簡逢昌間締結之未登記房屋及基地應有部分買
    賣契約書（見原審卷第157頁至第159頁），其中第5條特約
    事項有關於「原車庫面積」、「增建後面積」之明文，則丁○○辯稱系爭17-2號房屋占用面積與82年以前興建完成部分完
    全相同等語，已難認可信。益見甲○○等3人主張系爭17-2號
    房屋有增建之事實非無所據。丁○○雖又辯稱依前開契約係現
    狀交付，可見增建係簡逢昌於出賣前即已完成，並非丁○○於
    買受後再向外擴建等語，然所謂「增建」部分，顯非簡逢昌
    於興建車庫之始即已完成，且如增建已歷時日，契約中亦無
    特別註明「增建」之必要。由此益徵契約所提及之「增建」
    ，必與前開買賣契約書之締結時間相距不遠。
　⑵丁○○固又以系爭土地與毗鄰120地號土地間之地籍線不規則乙
    情為其依據，推論簡逢昌起造之車庫不可能係依地籍線建築
    而為不規則形狀。然簡逢昌於興建系爭17-2號房屋作為車庫
    使用時，並不知道該車庫是否有部分坐落系爭土地乙情，業
    已認定在前，則丁○○此部分之辯解，究竟又如何能作為其現
    在系爭17-2號房屋有權占用系爭土地之理據？足見丁○○執此
    抗辯，並無理由。
　⑶再者，原審經調閱本院103年度訴字第502號卷後（即原審判
    決所稱「另案給付買賣價金訴訟」之民事事件，經臺灣士林
    地方法院以102年度訴字第1449號民事裁定移送本院民事庭
    ）後，依丁○○與簡逢昌於該案提出之證據及陳述，於原審判
    決第12頁至第13頁已敘明簡逢昌當時確因經濟困窘，而央求
    丁○○購買其名下系爭17-2號房屋暨毗鄰120地號土地之持份
    等語明確，由此一過程，則所謂簡逢昌於締約過程中應丁○○
    之請而擴建乙節，即難謂全然不符事理。
　⑷況由「增建」一詞在前揭買賣契約書中之存在，更可見系爭1
    7-2號房屋所占用系爭土地之範圍應與興建之初有所不同，
    而有變化，則丁○○所抗辯得適用民法第425條之1或基於占有
    連鎖之關係得繼續合法占有云云，均難認可資成立。何況丁○○所謂經有權之人同意或默示同意使用云云，均僅止於其單
    方面推測之詞，並無任何證據可資憑信，更難認其辯解為有
    理由。
　⑸從而無論原審判決是否採信簡逢昌以證人身分於原審所為之
    證述，均無礙於得出丁○○基此所為之辯解均無理由此一結論
    之出現，是丁○○就此部分之抗辯，同無理由。何況丁○○於指
    摘證人簡江秀與其他證人間之證詞矛盾時，所援引者為簡逢
    昌之陳述，設若丁○○確實認為簡逢昌之證詞「明顯被於事實
    」，則證人簡江秀之證詞縱與簡逢昌之證詞間存有不一（惟
    依前開說明，本院認為並無矛盾），原審採擇證人簡江秀之
    證述引為判斷之依據，即無違誤可言。由此益見丁○○上訴意
    旨徒憑己意、標準不一，而恣意指摘原審對其為不利之認定
    部分，自無可採。
　⒏至於附圖編號C之棚架（即鋪設地磚部分），丁○○雖否認係其
    設置，簡逢昌於原審審理時亦結證稱棚架非其設置等語（見
    原審卷第228頁），而甲○○等3人亦未能舉證證明係丁○○設置
    ，然甲○○等3人既提出丁○○委任律師向渠等告知為附圖編號C
    部分地上物之所有權人，有譽瀚法律事務所110年7月9日110
    譽律字第110070901號函存卷可查（署名之律師即本件丁○○
    於原審及本院所委任之訴訟代理人黃啟銘律師，見本院卷第
    75頁至第76頁），則丁○○既已自承為所有權人，就附圖編號
    C之棚架暨地磚即應具有拆除權能，原審就此部分之認定，
    即與原審判決後所出現之上開證據未合，自有未洽，一併敘
    明。
　⒐按「所有人對於無權占有或侵奪其所有物者，得請求返還之
    。對於妨害其所有權者，得請求除去之。有妨害其所有權之
    虞者，得請求防止之。」「各共有人對於第三人，得就共有
    物之全部為本於所有權之請求。但回復共有物之請求，僅得
    為共有人全體之利益為之。」民法第767條第1項、第821條
    分別定有明文。綜上，被告具有事實上處分權即拆除權能之
    系爭17之2號房屋、屋前之雨棚及地磚、水箱（化糞池）等
    地上物，並無占有甲○○等3人共有之系爭土地如附圖編號B、
    C、E部分之土地之正當權源，自屬無權占有；丁○○所提之辯
    解，均係本於其單方面之想像而為申述，欠乏事實之根據，
    亦無證據之支持。甲○○等3人主張被告無權占有，依民法第7
    67條第1項、第821條規定，請求被告拆除系爭房屋、屋前之
    雨棚及地磚、水箱（化糞池）等無權占有系爭土地如附圖編
    號B、C、E部分，並將上開占用系爭土地返還甲○○等3人及其
    他共有人全體，為有理由，應予准許。
　㈡甲○○等3人請求不當得利部分：
　⒈按無法律上之原因而受利益，致他人受損害者，應返還其利
    益，民法第179條定有明文；又無權占有他人土地，可能獲
    得相當於租金之利益，為社會通常之觀念（最高法院61年度
    台上字第1695號判決參照）。丁○○具有事實上處分權之系爭
    17之2號房屋、屋前雨棚及地磚、水箱（化糞池），無正當
    權源而占有甲○○等3人共有系爭土地如附圖編號B、C、E部分
    （面積各25、38、2平方公尺）之土地，而屬無權占有，已
    如前述，則其獲有相當於租金之不當得利，並致甲○○等3人
    受有損害，堪可認定，甲○○等3人自得請求丁○○給付相當於
    租金之不當得利。
　⒉甲○○等3人雖於原審主張不當得利之計算標準，應以丁○○與簡
    忠雄承租系爭土地「下層區」之每月租金3,000元計算等語
    。惟按城市地方房屋之租金，以不超過土地及其建築物申報
    總價年息10%為限，土地法第97條第1項定有明文。上開限制
    基地租金之規定，應僅限於城巿地方供住宅用之房屋，始有
    其適用，至非供居住之營業用房屋並不涵攝在內，此觀該條
    項立法本旨側重「防止房屋所有權人乘機哄抬租金，造成城
    巿居住問題」及同法第三編第三章「房屋及基地租用」第94
    條至第96條均就「城巿住宅用房屋」設其規範暨該條項蘊含
    摒除「城巿營業用房屋」在外之「隱藏性法律漏洞」，有以
    「目的性限縮解釋」補充必要自明。蓋城市地方供營業用之
    房屋，承租人得以營商而享受商業上之特殊利益，非一般供
    住宅用之房屋可比，所約定之租金，自不受土地法第97條規
    定之限制（最高法院93年度台上字第1718號判決、94年度第
    2次民事庭會議決參照）。丁○○買受之系爭17之2號房屋（附
    圖編號B）、屋前雨棚及地磚（附圖編號C）及附圖編號E之
    水箱（化糞池）部分所坐落之基地並非在簡忠雄土地租賃契
    約之承租範圍，而係無權占有甲○○等3人共有且分管之系爭
    土地，業如前述，且系爭17之2號房屋依其現況，並非供營
    業使用，則關於相當租金之不當得利之計算標準自應回歸土
    地法之相關規定，甲○○等3人於原審之上開主張，自無可採
    。觀諸甲○○等3人於上訴時已同意改依土地法之規定計算（
    見本院卷第60頁），則原審依土地法相關規定所為之計算方
    式即應認無違誤。
　⒊按城市地方房屋之租金，以不超過土地及其建築物申報總價
    額年息10%為限，土地法第97條第1項定有明文，而土地價額
    ，依土地法施行法第25條、土地法第148條、平均地權條例
    第16條規定，係指法定地價亦即土地所有權人依土地法所申
    報之地價而言，如未申報則以土地公告地價80%為申報地價
    ，系爭土地於105年1月以後之公告地價均為170元，此有內
    政部地政司申報地價查詢在卷可稽，以80%計算申報地價為1
    36元。另土地法第97條第1項之所謂年息10%為限，乃指租金
    之最高限額而言，並非必須照申報價額年息10%計算之，尚
    須斟酌基地之位置，工商繁榮程度、使用人利用基地之經濟
    價值、所受利益，彼等關係及社會感情等情事，以為決定（
    最高法院68年度台上字第371號判決意旨參照）。原審審酌
    系爭土地位於新北市金山區兩湖里，工商不發達，交通亦非
    便利，故認甲○○等3人請求丁○○給付之租金，以按系爭土地
    申報地價年息5%計算方屬適當，經核並無違誤，丁○○上訴意
    旨認原審以5%計算過高云云，並不可採；是依此計算相當月
    租金之不當利得，1平方公尺應為0.6元（計算式：136元×0.
    05÷12＝0.6元；以下元以下均4捨5入），而非甲○○等3人於原
    審起訴伊始所主張之1平方公尺2.24元。故依此計算，甲○○
    等3人自得請求被告給付起訴前5年相當租金之不當利得2,21
    0元〈計算式：占用系爭土地面積（25＋38＋2平方公尺）×上開
    期間每平方公尺申報地價之136元×5%＝442元，每年442元×5
    年＝2,210元〉，及自109年10月1日起至返還占用系爭土地如
    附圖編號B、C、E部分之土地之日止，按月給付相當於租金
    之不當利得39元（計算式：每月每平方公尺0.6元×占用系爭
    土地面積（25＋38＋2平方公尺）＝39元）。
　⒋原審判決丁○○應給付甲○○等3人5年內相當於租金之不當得利9
    20元暨起訴狀繕本送達翌日（即109年8月25日，見原審卷第
    59頁之本院送達證書）起算之法定利息，及於返還上開占用
    部分土地前按月給付16元，有如前述，是依本院之判斷，丁○○即應再給付甲○○等3人相當於租金之不當得利1,290元（計
    算式：2,210元－920元＝1,290元）暨此部分之法定利息，並
    應於返還上開土地占用部分前按月再給付甲○○等3人23元（
    計算式：39元－16元=23元）。甲○○等3人上訴在此範圍內之
    主張，為有理由，應予照准；甲○○等3人逾越此範圍之主張
    （即甲○○等3人上訴聲明中，有關5年內相當於租金之不當得
    利部分，請求判令丁○○應再給付1,368元，與上開本院核算
    之1,290元間之差額部分），為無理由，應予駁回。　
六、綜上所述，甲○○等3人依民法第767條第1項、第821條第1項
    、第179條規定，請求丁○○應將系爭土地上之系爭17之2號房
    屋、屋前雨棚及地磚、水箱（化糞池）如附圖編號B、C、E
    所示部分（面積分別為25、38、2平方公尺）拆除，並將系
    爭土地騰空返還予甲○○等3人及其他共有人。丁○○應給付甲○○等3人2,210元，及自起訴狀繕本送達之翌日即109年8月25
    日起至清償日止，按年息5%計算之利息，暨自109年10月1日
    起至返還系爭土地之日止，按月給付甲○○等3人39元，為有
    理由，應予准許。
七、前開應准許部分，原審就甲○○等3人訴請丁○○拆除占用附圖
    編號C所示之系爭土地範圍並返還系爭土地之全體所有人部
    分，駁回甲○○等3人之訴，即有未合，甲○○等3人指摘原判決
    此部分不當，求予廢棄改判，為有理由，爰由本院予以廢棄
    ，並改判如主文第2項所示。原審另就丁○○應給付相當租金
    之不當得利部分，為一部駁回之諭知，就甲○○等3人請求丁○○應再給付1,290元及按月再給付23元部分亦有未合，甲○○等
    3人就此部分提起上訴，指摘原判決此部分不當，同有理由
    ，亦由本院廢棄並改判如主文第3項所示。至甲○○等3人逾此
    部分之上訴，則無理由，應予駁回。丁○○之上訴則無理由，
    應予駁回。
八、本件事證已臻明確，兩造其餘攻擊防禦方法及所提證據，經
    審酌後，均於判決結果不生影響，爰無庸逐一論駁。　　
據上論結，本件甲○○等3人之上訴為一部有理由，一部無理由，
丁○○之上訴為無理由，依民事訴訟法第436條之1第3項、第450條
、第449條第1項、第79條、第78條之規定，判決如主文。
中　　華　　民　　國　　111 　年　　9 　　月　　19　　日
                  民事庭審判長法　官　黃梅淑
　　　　　　　　　
                              法　官　王翠芬
　　　　　　　　　
                              法　官　李謀榮　　　　　
以上正本係照原本作成。
本判決不得上訴。
中　　華　　民　　國　　111 　年　　9 　　月　　19　　日
                              書記官　顏培容
附圖：